【裁判字號】    97,訴,1811
【裁判日期】    981231
【裁判案由】    損害賠償
【裁判全文】
臺灣高雄地方法院民事判決              97年度訴字第1811號
原      告  乙○○
訴訟代理人  李嘯風律師
被      告  甲○○
上列當事人間損害賠償事件，本院於98年12月15日言詞辯論終結
，判決如下：
    主  文
原告之訴及假執行之聲請均駁回。
訴訟費用由原告負擔。
    事實及理由
壹、程序部分
    按訴狀送達後，原告不得將原訴變更或追加他訴，但擴張或
    減縮應受判決事項之聲明者，不在此限，民事訴訟法第255
    條第1 項第3 款定有明文。原告起訴時，原係請求被告給付
    新台幣（下同）2,177,788 元及自起訴狀繕本送達之翌日起
    至清償日止，按年息百分之5 計算之利息。嗣於訴狀送達後
    ，原告依同一之原因事實及請求權基礎，減縮請求聲明：被
    告應給付原告2,099,500 元及自起訴狀繕本送達之翌日起至
    清償日止，按年息百分之5 計算之利息。原告上開訴之變更
    ，核屬減縮應受判決事項之聲明，合於上開規定，應予准許
    。
貳、實體部分
一、原告主張：兩造原為夫妻，於民國91年間經本院以91年度婚
    字第771 號判准離婚確定。被告於97年間對原告提出假扣押
    之聲請，經本院以97年家全字第6 號准許後，被告即聲請以
    本院97年度司執全瑞字第1951號執行命令扣押原告持有之鉅
    祥股票10,000股、台達電子股票15,000股。惟本院97年家全
    字第6 號准予假扣押裁定，嗣後經臺灣高等法院高雄分院以
    97年度家抗字第16號裁定予以廢棄，並駁回被告之假扣押聲
    請，是上開假扣押已因自始不當而遭撤銷，惟原告之上開股
    票因遭扣押無法出售，致因股價下降致受有財產損失，鉅祥
    股票部分損失新臺幣（下同）65,000元，台達電股票部分損
    失34,500元，計共損失99,500元，且原告之名譽、信用亦因
    此遭受損害，致原告精神上痛苦不堪，亦得請求精神慰撫金
    2,000,000 元。爰依民事訴訟法第531 條第1 項前段規定，
    聲明請求被告給付2,099,500 元，及自起訴狀繕本送達之翌
    日起至清償日止，按年利率5%計算之利息，並陳明願供擔保
    請准宣告假執行。
二、被告則以：臺灣高等法院高雄分院97年度家抗字第16號裁定
    迄今仍未確定，本院97年家全字第6 號裁定效力並未喪失，
    且原告於97年6 月2 日收受本院97年度司執全瑞字第1951號
    扣押命令後，於翌日即欲掛單出售遭扣押之股票，原告脫產
    拒絕支付兩造子女扶養費之意圖甚為明確，此即為被告聲請
    假扣押之原因之最佳釋明。又被告並未受領原告遭扣押之薪
    資，且此係應給付予兩造子女之扶養費，而股票部分原告並
    未售出，自未受有損害，另原告請求賠償精神慰撫金2,000,
    000 元，與民法第195 條規定不符，是被告聲請之前開假扣
    押裁定並未違反民事訴訟法第529 條之3 、529 條之4 、53
    0 條，依526 條第2 項之供擔保以釋明假扣押原因不足事項
    ，況扶養費之本訴被告並未敗訴，且被告因上開假扣押裁定
    實質上並未得利等語，資為抗辯，並聲明原告之訴及假執行
    之聲請均駁回。如受不利之判決願供擔保請准宣告免為假執
    行。
三、本件不爭執事項與爭點：
    不爭執事項
（一）兩造原為夫妻，於91年間經本院以91年度婚字第771 號判
      准離婚確定。被告於97年間對原告提出假扣押之聲請，經
      本院以97年家全字第6 號准許後，即聲請對原告財產為扣
      押，經扣押原告持有之鉅祥股票10,000股及台達電子股票
      15,000股。
（二）本院97年家全字第6 號裁定業經臺灣高等法院高雄分院以
      97年度家抗字第16號裁定予以廢棄並駁回被告之聲請，被
      告復提起再抗告。
    爭點：
（一）兩造間之假扣押裁定是否已因自始不當而遭撤銷？
（二）原告是否因假扣押而受有損害，如有其損害金額為若干？
四、本院得心證理由：
（一）被告因與原告間就離婚及請求扶養費等事件，被告為保全
      對原告之子女扶養費債權，而向本院聲請對原告財產為假
      扣押，經本院於97年2 月29日以97年度家全字第6 號裁定
      准許；嗣原告對上開假扣押裁定提起抗告，經臺灣高等法
      院高雄分院於97年6 月26日以97年度家抗字第16號裁定以
      被告未釋明假扣押原因為由而廢棄原假扣押裁定並駁回被
      告於原法院之假扣押聲請；被告於97年4 月11日以本院97
      年度家全字第6 號假扣押裁定，向本院聲請對原告為假扣
      押強制執行，經本院以97年度執全助字第759 號假扣押事
      件受理後，查封原告財產等情，有本院97家全字第6 號民
      事裁定、臺灣高等法院高雄分院97年度家抗字第16號民事
      裁定、民事強制執行聲請狀等資料附卷足憑，復為兩造所
      不爭執，並經本院調閱97年度執全助字第759 號假扣押卷
      宗查核無誤，堪信為真實。
（二）原告主張其因被告所為假扣押聲請自始不當，致分別受有
      上揭財產及非財產損害，爰依民事訴訟法第531 條第1 項
      之規定，請求被告負損害賠償責任，為被告所否認，並以
      上詞抗辯。按「民事訴訟法第531 條假扣押裁定，因自始
      不當而撤銷者，債權人應賠償債務人因假扣押或供擔保所
      受損害之規定，依同法第531 條規定，於假處分程式固有
      準用。惟所謂自始不當而撤銷者，係指假處分裁定後，債
      務人提起抗告，經假處分裁定法院或抗告法院認為依命假
      處分時客觀存在之情事，不應為此裁定者而言，若係因以
      後之情事變更而撤銷該裁定，即與自始不當而撤銷者有間
      ，不得據以請求損害賠償。」，有最高法院69年度台上字
      第1879號判決可資參照。經查，被告因與原告間離婚及請
      求扶養費等事件，而聲請對原告之財產予以假扣押，經本
      院於97年2 月29日以97年度家全字第6 號裁定准被告於以
      89,674元供擔保後，得於2,690,220 元範圍內，對原告名
      下之財產為假扣押，原告提起抗告後，經臺灣高等法院高
      雄分院認「相對人（即本件被告）就『日後不能強制執行
      或甚難執行之虞』之假扣押原因，既未說明，復未提出任
      何釋明，僅提出民事起訴狀、家事調解通知書、低收入戶
      證明書、財團法人法律扶助基金會准予法律扶助審查表等
      件，足認相對人僅陳明願供擔保以代釋明，而未先就其請
      求及假扣押之原因加以說明及釋明，揆諸前揭說明，法院
      尚仍不得遽為假扣押之裁定，原裁定不察，遽以相對人就
      其所主張之請求及假扣押原因，除已提出起訴狀等件外，
      復據陳明願供擔保以補釋明之不足，裁定准相對人供擔保
      後，得對抗告人（即本件原告）之財產為假扣押，自有違
      誤」，而於97年6 月26日以97年度家抗字第16號裁定廢棄
      原假扣押裁定，有前揭民事裁定在卷可憑，是認本院97年
      度家全字第6 號假扣押裁定遭債務人即原告提起抗告後，
      經抗告法院即臺灣高等法院高雄分院審理後，認為被告於
      聲請假扣押當時就「有日後不能強制執行或甚難執行之虞
      」之假扣押原因全未提出任何得即時調查之證據以為釋明
      ，依法不應准許假扣押而為廢棄裁定，是本件確有「抗告
      法院認為依命假處分時客觀存在之情事，不應為假扣押裁
      定」之情形，從而原告主張本件符合民事訴訟法第531 條
      第1 項所定「假扣押裁定因自始不當而撤銷」之要件，洵
      屬有據。
（三）再按「假扣押之裁定，因自始不當而撤銷者，依民事訴訟
      法第531 條規定，債權人固應賠償債務人因假扣押所受之
      損害，惟所生之損害必須與實施假扣押有相當因果關係，
      始得命負賠償責任」，有最高法院76年度台上字第220 號
      判決可資參照；另「按當事人主張有利於己之事實者，就
      其事實有舉證之責任」，民事訴訟法第277 條前段定有明
      文，參以「民事訴訟如係由原告主張權利者，應先由原告
      負舉證之責，若原告先不能舉證，以證實自己主張之事實
      為真實，則被告就其抗辯事實即令不能舉證，或其所舉證
      據尚有疵累，亦應駁回原告之請」，有最高法院17年上字
      第917 號判例足參，從而本件自應由原告就其所受財產上
      損害及非財產上損害與被告實施假扣押有無相當因果關係
      ，負舉證責任，始得命被告負損害賠償責任，合先敘明。
      經查：１、關於原告主張其所受股票股價下降之損失99,5
      00元部分：原告雖主張其持有之鉅祥股票10,000股、台達
      電子股票15,000股因遭扣押無法出售，致受有股價下降之
      財產損失共99,500元云云；惟原告就上開股票確實有出售
      計畫一節，並未提出證據以實其說，且原告於該股票確實
      出售取得買賣對價之前，實無從比較是否係於股價下降之
      時點出售股票，自尚無可能因被告聲請就上開股票實施假
      扣押而受有任何出售差價損失，從而原告主張其受有股票
      股價下降之財產損失99,500元部分，要難採信。２、關於
      原告主張其受有2,000,000 元非財產上損害部分：「按受
      精神之損害得請求賠償者，以法律有明文規定者為限，如
      民法第18條、第19條、第194 條、第195 條、第979 條、
      第999 條等是。查被上訴人聲請查封上述抵押物，縱其執
      行名義嗣後經抗告法院裁定予以廢棄確定，除上訴人受有
      財產上損害，可依法請求賠償外，要不得據以請求被上訴
      人賠償非財產上損害」，有最高法院76年度台上字第2550
      號判決可資參照，民事訴訟法第531 條第1 項既無特別明
      文規定，假扣押裁定因自始不當而撤銷，債務人得請求債
      權人以金錢賠償其所受非財產上損害，從而原告據此請求
      被告賠償其2,000,000 元精神慰撫金，於法無據，不能准
      許。
五、從而，原告依民事訴訟法第531 條規定請求被告賠償損害，
    均有未合，其求為如其聲明所示之判決，自無理由，應予駁
    回。原告既受敗訴之判決，其假執行之聲請亦失所附麗，應
    併予駁回。
六、本件事證已明確，兩造其餘主張、抗辯及舉證，核與前開判
    斷無影響，不再贅述。
七、依民事訴訟法第78條判決如主文。
中    華    民    國    98    年    12    月    31    日
                  民事鳳山分庭    法  官    林意芳
上為正本係照原本作成。
如對本判決上訴，須於判決送達後20日內向本院提出上訴狀。
中    華    民    國    98    年    12    月    31    日
                                  書記官    陸艷娣


司法院資訊處製作；財團法人民間司法改革基金會備份。
